臺灣板橋地方法院民事判決　　　　　　　95年度訴字第2697號
原　　　告　乙○○
訴訟代理人　徐滄明律師
複代理人　　李姵吟律師
被　　　告　甲○○
訴訟代理人　詹啟章律師
上列當事人間請求損害賠償事件，本院於96年6 月12日言詞辯論
終結，判決如下：
    主  文
原告之訴駁回。
訴訟費用由原告負擔。
    事實及理由
壹、程序上理由
    訴狀送達後，原告不得將原訴變更或追加他訴。但有請求之
    基礎事實同一者，不在此限，第255 條第1 項第2 款定有明
    文。所謂請求之基礎事實同一，係指變更或追加之訴與原訴
    之主要爭點有其共同性，各請求利益之主張在社會生活上可
    認為同一或關連，而就原請求之訴訟及證據資料，於審理繼
    續進行在相當程度範圍內具有同一性或一體性，得期待於後
    請求之審理予以利用，俾先後兩請求在同一程序得加以解決
    ，避免重複審理，進而為統一解決紛爭者，即屬之（最高法
    院90年度台抗字第2 號判決意旨參照）。查原告爰依據民法
    第184 第1 項前段侵權行為損害賠償請求權提起本訴，嗣後
    追加民事訴訟法第531 條第1 項及民法第184 條第2 項之規
    定向被告請求同一內容損害賠償，係追加之訴與原訴具有共
    同性，就原請求之訴訟及證據資料，於本院審理時具有同一
    性及一體性，避免重複訴訟，統一解決紛爭，原告之訴之追
    加，核無不合，應予准許。
貳、實體上理由
一、原告起訴主張：
（一）被告於民國（下同）93年3 月16日依本院93年度裁全字第
      825 號假扣押裁定，向桃園地方法院假扣押提存擔保金新
      臺幣（下同）557,000 元後，對原告所有坐落於桃園縣蘆
      竹鄉○○○段頭前小段第787 地號土地（下簡稱系爭土地
      ）實施假扣押，於93年3 月17日查封登記完畢，系爭假扣
      押之本案訴訟經臺灣臺北地方法院以93年度重訴字第836
      號民事判決為被告敗訴之判決，臺灣高等法院以95年度重
      上字第143 號民事判決及最高法院以95年度台上字第1733
      號民事裁定駁回上訴確定。原告依據侵權行為法則，請求
      損害賠償如下：
 1、關於請求被告給付第三審律師酬金8,400元部分：
  (1)民事訴訟法第474 條第3 項準用同法第466 條之3 第1 項規
    定及本案確定判決令被告應分擔之額度為據，本件律師酬金
    每審12萬元，法院判令被告應負擔之部分為7%，第三審律師
    酬金12萬元，被告即應負擔8,400 （12,00 0 ×7%）元。
  (2)原告僅就第三審律師酬金之支出，持律師收據而為請求，無
    須第三審法院酌定後始得請求。被告抗辯第三審訴訟程序未
    經進行言詞辯論，原告無委任律師支出酬金之必要，及第三
    審酬金應由最高法院酌定後始得請求云云，與民事訴訟法第
    466 條之3 及第474 條立法旨趣相悖。
 2、關於原告所有房地遭查封至應受損害之請求：
  (1)依據民事訴訟法第523 條第1 項所謂不能強制執行，係指債
    務人浪費財產、增加負擔、或就其財產為不利益之處分，將
    成為無資力之情形等是，所謂恐難執行，則指債務人將移往
    遠方或逃匿，人民之財產權應受保護，債權人若無足以信其
    對債務人有權利存在之正當理由，就查封債務人財產致生之
    損害，即應依侵權行為負責賠償損害，其無正當理由而誤認
    有權利存在者，亦不能解免此項責任，有最高法院31年抗字
    第713 號、86年台上字第2695號裁判要旨可參。原告係一地
    主，與建商合建新落成之大廈，計有150 戶，其91年至93年
    間因尚有未售罄之新屋，陸續出售房地為正當營業行為，與
    脫產行為不同，原告所有之房地產甚多，被告假扣押後本案
    請求金額為167 萬元，並無將來之請求不能執行或甚難執行
    之情事發生，被告抗辯原告有脫產及規避還款，並無故意或
    過失云云，應無足採。況新莊地區房價日漸高漲，系爭之土
    地為可建築大樓之整片空地，被告假扣押致原告不能有效為
    出租或出售等收益行為，依地政機關之土地登記謄本所載：
    面積計1,465 平方公尺，公告土地現值每平方公尺為6,000
    元，地目為建地，原告權利範圍為6,875/1 0,000 。自93年
    3 月實施假扣押以迄95年10月底撤銷假扣押裁定，長達2 年
    7 月餘，原告因而不能使用收益（即出租或出售或建築）該
    土地，其所受之損害至少已達75萬餘元（計算式：
    6,000 元×1,465 ×6, 875/10,000 ×5 ﹪×2.5 年＝
    75.53萬元）甚明。原告僅請求35萬元，請求未逾土地法第
    97條第1項規定，事屬合理，被告抗辯並無原告所稱不能出
    租、出售之情云云，並無足採。
  (2)臺灣高等法院92年上易字第2315號判決是否的論，該同一案
    件曾先經地檢署為不起訴處分及地院無罪判決，惟被告竟於
    無何可確信其債權已存在之情況，提供擔保金以代釋明，貿
    然對原告之財產實施假扣押，焉能謂為無故意過失而免責，
    如被告得免責，其假扣押前，法院何須命其提供相當之擔保
    金。原告所受35萬元損害，與被告之實施假扣押行為間具有
    因果關係。
 3、原告為殷實商人曾任新莊獅子會長，新莊地區頗具盛名，詎
    被告竟與其實施假扣押之本案他共同起訴人，明知僅須查封
    原告部分不動產，足為將來請求之擔保，故意個別以提供小
    額假扣押擔保金，四處將原告所有財產查封殆盡，置原告資
    金調度陷於困境，四處造謠中傷原告信譽，原告自感形穢而
    閉門不出，足證原告之品德、聲譽、社會評價，確已因被告
    之濫行假扣押及興訟而受損，原告就身心上及商譽上所受之
    損害，於斟酌雙方社會地位、經濟狀況及損害程度後，請求
    被告賠償慰撫金20萬元，應屬相當。
（二）假扣押之裁定，債權人得聲請撤銷之。假扣押裁定因第
      530 條第3 項之規定而撤銷者，債權人應賠償債務人因假
      扣押或供擔保所受之損害。民事訴訟法第530 條第3 項、
      第531 條第1 項分別定有明文。第531 條之立法理由：查
      民訴律第663 條理由謂假扣押之決定，因抗告而撤銷，或
      因逾起訴起限而撤銷之時，債權人不問故意或過失之有無
      ，債務人因假扣押或其停止，抑或撤銷假扣押提存擔保所
      受之損害，應有賠償之責任，以防濫用假扣押之弊，此本
      條之所以設也。司法院（73）廳民二字第623 號函覆臺灣
      高等法院研究結果：一、民事訴訟法第531 條規定，…債
      權人應賠償債務人因假扣押或供擔保所受之損害。債權人
      此項賠償義務，係法定賠償義務，並不以債權人有過失為
      要件。可知假扣押之裁定，於債權人聲請撤銷時，債權人
      無論是否具備故意、過失，均需負法定賠償責任，假扣押
      裁定確屬被告於本案敗訴判決確定後向本院依民事訴訟法
      第530 條第3 項之規定聲請撤銷假扣押裁定，有本院95年
      度全聲字第453 號民事裁定可稽，是原告之請求依法自不
      以被告具有故意、過失為限。被告辯以其並無過失，故毋
      須負賠償責任等語，顯與法有違，均無理由。
（三）聲明：被告應給付原告新臺幣558,400 元，及自支付命令
      送達之翌日（95年11月3 日）起至清償日止，按年息百分
      之5 計算之利息。
二、被告抗辯：
（一）原告與玉揚建設股份有限公司（下簡稱玉揚公司）負責人
      林柏汎合建大廈施用詐術售屋予被告在內之承購住戶涉犯
      共同詐欺，經行政院公平交易委員會以（89）公處字第
      200 號處分書判定其銷售廣告「虛偽不實」及「引人錯誤
      」，應立即停止外，臺灣高等法院92年上易字第2315號判
      決書認為原告與玉揚公司負責人林柏汎之共同犯意聯絡，
      認定其等「對於…承購戶施以詐術，使渠等均陷於錯誤而
      交付財物」，有共同詐欺罪嫌，判處原告有期徒刑六月確
      定。被告認定對原告有損害賠償請求權，就行政院公平交
      易委員會處分書、台灣高等法院判決書之信任及對合法購
      屋之相關法律、契約之信賴，系爭假扣押及其本案訴訟，
      保障其私權之訴訟權之行使，依法正當行使權利，本案訴
      訟中雖獲致敗訴判決，敗訴乃係受舉證責任分配法則，實
      非被告預見，不得於被告事後敗訴，認定被告起訴時具有
      侵害原告權利之故意或過失。原告以詐術欺矇購屋者簽訂
      該社區之購屋契約乙事，自上開行政院公平交易委員會（
      89）公處字第200 號處分書飭令其等停止虛偽不實廣告以
      來，原告仍不斷有出脫資產、規避還款，如(1)原告於91
      年7 月12日將其位於新莊市○○段第687 地號上之第8511
      建號建物連同土地持分過戶給訴外人張庭瑞。(2)原告於93
      年2 月9 日將其位於新莊市○○段第687 地號上之第849
      3 建號建物連同土地持分過戶給訴外人李世蒂。(3)原告於
      91年8 月20日將其位於新莊市○○段第687 地號上之第
      8457、8458、8466、8467建號建物連同土地持分過戶給訴
      外人台北縣（管理者台北縣政府警察局）。原告脫產及規
      避還款之行為，被告聲請假扣押，為合法正當理由之權利
      行使，原告並未舉證證明被告當初聲請假扣押，究有何不
      法？或有何故意、過失，其遽向被告請求損害賠償，實無
      理由。
（二）依行政院公平交易委員會（89）公處字第200 號處分書及
      台灣高等法院92年上易字第2315號判決，原告之信用、名
      譽，於上開89年或92年當時皆已令人難有良好之評價；原
      告以不實廣告詐欺被告等所有承購戶在先，更未舉證證明
      被告為系爭假扣押或其本案訴訟時有意圖散布於眾而指摘
      或傳述足以毀損原告名譽、信用之行為，難認被告有侵害
      原告名譽、信用之故意或過失，或原告之名譽、信用，有
      如何之受損，從而，原告請求被告賠償20萬元之精神慰撫
      金，實無理由。原告施用詐術售屋，係經台灣高等法院92
      年上易字第2315號判決書明確認定之事實，其所稱名譽、
      信用之損害，全係肇因於自己之詐欺行為，並非購屋人即
      被告之假扣押所為。原告主張被告造謠其「經商不實」、
      「現遭多人求賠」、「財力陷危機」，致其「信譽及心身
      皆遭受嚴重打擊而難回復」、「被告夥同其他債務人故意
      四處假扣押聲請人之房地產」「原告對其指述被告知其有
      甚多房地產」，乙節，均無憑據。被告僅是一上班族，受
      原告之訛騙，傾注積蓄購屋，原告遭法院判定詐欺刑罰確
      定後，未賠償被告損失，反而要求被告給付其20萬元之精
      神慰撫金，實屬不當。原告陸續出售房地之行為即屬對原
      告既有財產為不利益之處分，有難以求償之疑慮。原告等
      共犯詐欺之對象復是向其購買社區大廈之所有住戶，其債
      權人數眾多，債權金額無法想像，因此，被告基於上述事
      實，確信原告之財產有日後不能執行及甚難執行之虞，向
      法院聲請假扣押，於法有據。
（三）民事訴訟法於92年2 月7 日修正第474 條第2 項，將第三
      審行言詞辯論時，改採強制律師代理制度，僅限於第三審
      行言詞辯論時，始有適用，本件並未行言詞辯論程序時，
      自無適用。原告未舉證「確不能自為撰狀」，及該律師酬
      金是否「可認為係伸張權利或防禦上所必要者」，自不請
      求第三審之律師費用。律師酬金由各審級法院依聲請或依
      職權裁定其數額」，為92年8 月26日發布之法院選任律師
      及第三審律師酬金核定支給標準第3 條所明定。依該標準
      第4 條之規定，「法院裁定律師酬金，應斟酌案情之繁簡
      、訴訟之結果及律師之勤惰而定之」，最高法院93年度第
      10次民事庭會議指出，當事人於第三審法院委任律師為其
      訴訟代理人，其酬金應由第三審法院酌定之，因此，原告
      請求第三審律師酬金，應先向第三審法院聲請核定第三審
      律師酬金，況第一審對於他案第三審之案情之繁簡、律師
      之勤惰等不明瞭，無從同意原告提出之酬金12萬元或其百
      分之幾之請求，原告雖提出律師費之收據影本，未經第三
      審法院核定，原告請求給付第三審之律師酬金，應予駁回
      。被告提起假扣押之本案訴訟，係屬合法之權利行使，並
      無任何故意或過失可言。
（四）系爭土地假扣押時已有建物及住戶，並無證據證明原告有
      計劃將該土地上之既存建物，拆除改建，或再行建築，或
      任何將之出租或出售之情事。原告於查封後仍得將該土地
      續交由其上既存建物之住戶繼續居住，並無構成損害。查
      原告不論於假扣押之前或之後，自始並無已定有建築、出
      租或出售系爭土地之計劃，不具有客觀之確定性足資認定
      有建築、出租或出售系爭土地之利益。原告係系爭土地之
      共有人，持分為6,875/10,000，原告未經共有人全體之同
      意下，自無擅將該土地建築、出租或出售他人。係93年3
      月假扣押時之公告現值為每平方公尺4,000 元，於95年10
      月提起本件訴訟時，該土地之公告現值為每平方公尺
      6,000 元，顯見系爭土地假扣押後，其公告現值不降反升
      。系爭土地於93年3 月遭假扣押，原告以95年之公告現值
      每平方公尺6,000 元計算其損害，原告主張每年損失持有
      價值之5%並未舉證證明，亦未證明系爭土地受到損害與假
      扣押裁定兩者間之因果關係。
（五）民事訴訟法第531 條第1 項惟其中所稱假扣押裁定因第
      530 條第3 項規定由債權人聲請撤銷之情形，理應限縮解
      釋為債權人顯無正當請求權任意聲請假扣押，再予撤銷之
      情形，如由債務人聲請撤銷假扣押，則債務人僅能依民法
      侵權行為之請求債權人賠償損害，並舉證債權人之故意、
      過失，如由債權人主動自行撤銷假扣押裁定，則反而應依
      上開規定負損害賠償責任，不以債權人有故意或過失為要
      件，殊非公平。民事訴訟法第531 條第1 項所定債權人賠
      償事由之前兩項情形：假扣押裁定因自始不當而撤銷
      假扣押裁定因第529 條第4 項（即債權人未依規定於一定
      期間內起訴之規定而撤銷，均係指債權人所聲請之假扣押
      裁定自始存有瑕疵，或其未善盡應於一定前間內起訴之義
      務而言，此兩種情形，均屬應歸責於債權人之事由。如債
      權人因假扣押之本案訴訟敗訴而自行撤銷假扣押裁定，本
      案訴訟敗訴本應舉證責任之分配或法院之見解等原因，並
      非歸責於債權人，將不可歸責於債權人之事由由債權人承
      擔，有失公允。最高法院67年台上字第1407號判例指出「
      若係因本案訴訟敗訴確定而撤銷該裁定，僅屬因命假扣押
      以後之情事變更而撤銷，尚非該條（民事訴訟法531 條）
      所謂因自始不當而撤銷」等語，因本案訴訟敗訴確定而撤
      銷假扣押裁定之情形，不論其是屬於債權人聲請撤銷或屬
      於債務人聲請撤銷之情況，均屬命假扣押以後之情事變更
      而撤銷，均非屬該民事訴訟法第531 條所稱因自始不當而
      撤銷，非該條所規範債權人應負賠償責任之法定事由範圍
      。民事訴訟法第531 條所指「假扣押裁定因…第530 條第
      3 項之規定而撤銷者」，當須作合目的性之限縮解釋，排
      除債權人所提假扣押之本案訴訟敗訴之情事變更後，債權
      人自行向法院聲請撤銷之情形，仍應賦予債務人須就債權
      人之假扣押具故意過失負舉證責任，民事訴訟法第530 條
      第1 項撤銷假扣押裁定之事由，並非同法第531 條第1 項
      所定債權人應負無過失損害賠償責任之事由，應仍限於債
      權人對於債務人因其假扣押、假處分行為遭受之損害具有
      故意、過失，始負損害賠償責任。被告於假扣押之本案訴
      訟敗訴後主動向法院聲請撤銷假扣押裁定，被告絕不應該
      因自行撤銷假扣押裁定，較不利於非自行撤銷假扣押裁定
      之結果產生。第三審訴訟程序非假扣押程序本身，假扣押
      程序與該第三審程序並無必然關聯性，因該審級程序所支
      出之律師費用，自然非屬因假扣押所致之損害。律師酬金
      之第三審訴訟程序之訴訟訟費用負擔，經該最高法院95年
      台上字第1733 號 民事裁定確定，原告重複請求。被告否
      認原告所提附件1 由江山不動產顧問有限公司製作之「新
      莊市○○路及附近房價表」為真正。該顧問公司亦非法院
      委託之公正鑑定人，上開房價表亦無證據能力。新莊地區
      房價高不高漲，與系爭土地無關，系爭土地並非鄰近新莊
      市○○道，原告主張受有不能使用收益之損失云云，顯非
      事實。民事訴訟法第531 條未有債務人得請求給付精神慰
      撫金之規定，假扣押係債權人為保全金錢或得易為金錢請
      求之請求，所為之保全程序，故假扣押債務人如因假扣押
      受有損害，其得請求賠償之範圍，自當以財產上之損害為
      限，準此，原告依民事訴訟法第531 條規定，請求被告給
      付精神慰撫金，實無理由，原告並未證明損害之發生與被
      告之假扣押行為間有相當因果關係。系爭土地上有建物及
      住戶，尚未有拆除改建或出租、出售之計劃所。因此並無
      建商同意合建房地之損害，與假扣押行為間並無相當因果
      關係，原告為共有人，須得到共有人全體之同意，始得為
      之，故若真有無建商合建房地之損害，原告並未舉證與假
      扣押行為間有何因果關係。
（六）聲明：駁回原告之訴。如受不利之判決，願供擔保免為假
      執行。
三、兩造不爭執之事實（見96年5 月8 日筆錄，本院卷第193 頁
    ）
（一）被告依據本院93年度裁全字第825 號假扣押裁定，供擔保
      557,000 元，聲請就原告所有系爭土地實施假扣押，於93
      年3 月17日查封登記完畢。
（二）前開假扣押之本案訴訟，業經最高法院判決被告敗訴確定
      （見臺灣臺北地方法院93年度重訴字第836 號判決、臺灣
      高等法院95年度重上字第143 號判決、最高法院95年度台
      上字第1733號民事裁定），被告依法催告原告行使權利。
四、本件爭點及本院判斷（見96年5 月8 日筆錄，本院卷第194
    頁）
    原告主張被告於93年3 月17日假扣押原告所有系爭土地，其
    本案訴訟敗訴確定，被告聲請撤銷假扣押，原告爰依據民法
    第184 條第1 項前段、第184 條第2 項、民事訴訟法第531
    條第1 項之規定，請求被告賠償律師費8,400 元、因假扣押
    土地致不能使用收益系爭土地之損失35萬元，精神慰撫金20
    萬元如訴之聲明等語，被告則以因原告與因與玉揚建設股份
    有限公司（下簡稱玉揚公司）負責人共謀詐欺欺騙被告購屋
    ，業經行政院公平委員會認定原告引人錯誤之廣告，並經刑
    事判決認定原告涉嫌詐欺取財罪確定，為保障合法正當之權
    利假扣押原告之財產，並無任何故意或過失，且依據民事訴
    訟法第531 條之規定，應以故意或過失為要件，本案訴訟之
    第三審程序並未進行言詞辯論，自無委任律師之必要，亦未
    經最高法院核定第三審律師酬金，原告僅以律師收據請求，
    於法不合，原告僅為系爭土地之共有人，並已有建物及住戶
    ，不能使用系爭土地，與假扣押間並無因果關係，原告亦未
    舉證有何計劃使用收益，原告請求因假扣押不能使用收益土
    地之損失，並無依據，又原告以涉嫌詐欺取財罪嫌，被告假
    扣押並未毀損原告名譽，原告請求精神慰撫金並無理由等語
    置辯，經兩造交換書狀並簡化爭點如下：
（一）原告依據民法第184 條第1 項前段、第184 條第2 項之規
      定，請求損害賠償是否有理由？
 1、因故意或過失，不法侵害他人之權利者，負損害賠償責任。
    故意以背於善良風俗之方法，加損害於他人者亦同。違反保
    護他人之法律，致生損害於他人者，負賠償責任。但能證明
    其行為無過失者，不在此限。民法第184 條定有明文。惟此
    侵權行為所發生之損害賠償請求權，以有故意或過失不法侵
    害他人權利為其成立要件，若其行為並無故意或過失，即無
    賠償之可言；又過失之有無，應以是否怠於善良管理人之注
    意為斷者，苟非怠於此種注意，即不得謂之有過失。若債權
    人就金錢請求欲保全強制執行而聲請假扣押者，必債權人敗
    訴判決確定且須有故意或過失，始負侵權行為之責任，債務
    人方有損害賠償之請求權，最高法院78年台再字第35號判決
    載有明文。
 2、被告聲請假扣押後，隨即於同年月間即提起本案訴訟，經法
    院為全部敗訴之裁判，已如前述，且為兩造所不爭，惟有關
    被告對於其所保全之請求之不存在是否具有故意或過失乙節
    ，經本院核閱臺灣臺北地方法院93年度重訴字第836 號及臺
    灣高等法院95年重上字第143 號民事判決理由，雖認「廣告
    之目的，在於促銷，難免有溢美之詞，而本件買賣契約就社
    區整體週邊環境，既未特別約定，系爭686 地號土地亦非兩
    造買賣之標的。則上訴人（即本件被告）執預售屋廣告，主
    張兩造買賣契約包括686 地號土地，出賣人未能移轉該686
    地號土地，造成整個社區瑕疵，欠缺保證品質、有不完全給
    付．瑕疵給付之情事云云，委無足取。況被上訴人（即本件
    被告）主張上訴人吳美佐、孫瑩如、陳佳慧、留振村係於系
    爭房地完工並參觀實體後始購買，上訴人甲○○、陳鴻霖、
    潘陳怡伶於結構體完成始購買，上訴人謝麗美由他人轉手購
    置等情，為上訴人所不爭執，則上開上訴人所購之房屋均係
    成品屋，而非預售屋，其未受廣告內容影響，應屬明確‧‧
    ‧‧。又查，84至86年間，系爭「新中泰博市」大廈附近新
    建公寓大廈預售屋之單價，每坪約在16萬至20萬間不等，有
    信義房屋公司提供之調查報告附卷可稽，而被上訴人抗辯本
    件預售屋單價每坪約15萬至16萬間，此為上訴人所不爭，則
    上訴人主張其以高於市價每坪4 萬元之價格購買系爭房地云
    云，殊屬無據。至上訴人一再訴稱系爭686 地號土地，日後
    如經政府實施徵收，整個「新中泰博市」社區將切割成前、
    後棟兩部分，系爭房地價格必然大跌，致使房地價值減損云
    云，惟姑不論系爭686 地號土地迄今尚未經政府編列預算辦
    理徵收，何時徵收猶未可知，而影響房地價格之因素甚夥，
    屆時是否必定價格跌落，亦難臆測，且原審委託大華公司鑑
    定結果，反認徵收後較徵收前之價值高出百分之五，有該公
    司之估價報告書附卷可參，是上訴人此部分主張，亦無足取
    」等理由，認為被告主張本件買賣有不完全給付、瑕疵給付
    之情事，尚非可採。惟查，原告確有將地下挖空作成停放機
    車用車位，且與二棟大樓地下室相互打通，足致承購戶誤認
    係涵括一體之標的，以此不實公共空間設施之規劃，做為誘
    引承購戶以高於市價之價格購買上開房屋詐欺之方式，犯刑
    法第339 條第1 項之詐欺取財罪，為法院判處有期徒刑6 月
    ，如易科罰金以300 元折算1 日確定在案等情，有臺灣高等
    法院92年度上易字第2315號刑事判決1 份在卷可參。另原告
    因與玉揚建設股份有限公司（下簡稱玉揚公司）負責人林柏
    汎合建大廈施用詐術售屋予被告在內之各承購住戶，經行政
    院公平交易委員會以（89）公處字第200 號處分書判定其銷
    售廣告「虛偽不實」及「引人錯誤」，應立即停止等情，自
    足以使被告認為原告就系爭買賣有不完全給付、瑕疵給付之
    情事，應屬有相當事實為基礎之合理推論，並非無理之憑空
    指摘，並無故意或過失侵害原告之權利或財產。是以自不得
    僅以被告保全執行之本案訴訟最終為法院判決敗訴確定，遽
    而推論假扣押當時，具有故意或過失。另原告主張被告有超
    額查封及四處散播毀損原告名義之事實，並未舉證以實其說
    ，被告於本案敗訴確定後即具狀撤銷假扣押，並無違反保護
    他人之法律，原告主張依據民法第184 條第2 項請求被告賠
    償，委無可採。
（二）原告依據民事訴訟法第531 條第1 項之規定，請求是否理
      由？
 1、假扣押裁定因自始不當而撤銷，或因同法第529 條第4 項及
    第530 條第3 項之規定而撤銷者，債權人應賠償債務人因假
    扣押或供擔保所受之損害，民事訴訟法第531 條第1 項固有
    明文。侵權行為固以故意或過失侵害他人之權利為成立要件
    ，債權人依據民事訴訟法第531 條第1 項所負此項賠償損害
    責任，乃本於假扣押裁定撤銷之法定事由而生，債務人賠償
    請求權之成立，即不以債權人之故意或過失為要件（最高法
    院58年台上字第1421號判例意旨參照）。準此，債權人依據
    民事訴訟法第531 條第1 項之規定，不以故意或過失為必要
    ，須負損害賠償責任之情形為(一)假扣押裁定因自始不當而撤
    銷。(二)債權人未依民事訴訟法第529 條第4 項之規定，依據
    同條第1 項之規定於一定期間內起訴者。(三)債權人依據同法
    第530 條第3 項聲請撤銷假扣押之情形。
 2、民事訴訟法第531 條第1 項另設損害賠償之規定，考其立法
    理由：「查民訴律第663 條理由謂假扣押之決定，因抗告而
    撤銷，或因逾起訴期限而撤銷之時，債權人不問故意或過失
    之有無，債務人因假扣押或其停止，抑或撤銷假扣押提存擔
    保所受之損害，應有賠償之責任，以防濫用假扣押之弊。此
    本條之所以設也」、「本條增列第533 條第3 項之規定，即
    由債權人聲請撤銷假扣押者，其理由謂本修正案第530 條第
    3 項規定，既許債權人聲請撤銷假扣押之裁定，則於假扣押
    之裁定，因債權人聲請而撤銷時，債務人因假扣押或供擔保
    所受之損害，債權人自應負賠償之責，故予增訂之（57年）
    」，及最高法院67年台上字第1407號判例指出：民事訴訟法
    第531 條所謂假扣押裁定因自始不當而撤銷，係指對於假扣
    押裁定抗告，經抗告法院依命假扣押時客觀存在之情形，認
    為不應為此裁定而撤銷之情形而言，若係因本案訴訟敗訴確
    定而撤銷該裁定，僅屬因命假扣押以後之情事變更而撤銷，
    尚非該條所謂因自始不當而撤銷，民事訴訟法第531 條第1
    項乃針對「假扣押裁定因自始不當而撤銷─即假扣押之要件
    不符」，及債權人未限期起訴、債權人自行聲請撤銷假扣押
    裁定─即債權人根本未提起本案訴訟，僅係濫用保全處分達
    到其他目的，債權人對於其所保全請求權之不存在，明顯具
    有故意或過失之情形，特別做出此時債務人毋需證明債權人
    具有故意、過失，債權人即應就債務人因此保全處分所生之
    損失，應負賠償責任之規定，以避免保全處分之規定遭到濫
    用。然而對於債權人已經就其聲請保全處分之權利提起本案
    訴訟之情形，觀之假扣押之原因消滅、債權人受本案敗訴判
    決確定或其他命假扣押之情事變更者，債務人得聲請撤銷假
    扣押裁定，民事訴訟法第530 條已定有明文，此項撤銷假扣
    押裁定之事由，核非同法第531 條第1 項所定債權人應負無
    過失損害賠償責任之事由。足見，債權人已經對於保全執行
    所保全之權利提起本案訴訟，卻遭敗訴確定之情形，係賦予
    債務人得據此依據民事訴訟法第530 條聲請撤銷原保全執行
    裁定之權利，且鑑於債權人於此並無規避本案訴訟之濫用保
    全程序規定之行為，而並未將之列入民事訴訟法第531 條第
    1 項之無過失損害賠償事由。從而法院於適用民事訴訟法第
    531 條第1 項所列「債權人自行聲請撤銷假扣押裁定」之事
    由時，須做合目的性之限縮解釋，亦即應排除債權人已經提
    起本案訴訟，於判決確定後，自行向法院聲請撤銷原保全處
    分裁定之情形；於此情形，應仍限於債權人對於債務人因其
    假扣押、假處分行為遭受之損害具有故意、過失，始負損害
    賠償責任，否則債權人敗訴確定後，若消極等待債務人依據
    民事訴訟法第530 條之規定聲請撤銷原保全處分裁定，就債
    務人因保全處分所生損失，僅需負擔以過失為歸責基礎之侵
    權行為損害賠償責任；若債權人敗訴確定後，為儘快撤封債
    務人遭扣押處分之財產，降低債務人因假扣押所生之損失，
    依據民事訴訟法第530 條第3 項主動聲請撤銷原保全處分裁
    定，反而必須因此負擔民事訴訟法第531 條第1 項之無過失
    損害賠償責任。如此依據與債務人所受損害無關，僅就債權
    人本案訴訟敗訴確定後，原保全裁定為債務人或債權人聲請
    撤銷之不同，而課以債權人無過失責任或過失責任之不同歸
    責標準，顯非對於民事訴訟法上開規定之適法解釋。
 3、債權人聲請執行假扣押，是否應負侵權行為之責任，應以假
    扣押之本案訴訟判決確定之結果以為斷，蓋本案判決如債權
    人勝訴確定，則其以假扣押保全強制執行之債權，即得受清
    償，自無侵權行為之可言，必債權人敗訴判決確定且須有故
    意或過失，始負侵權行為之責任，債務人方有損害賠償之請
    求權，最高法院88年度台上字第3315號、78年度台再字第35
    號裁判意旨足資參照。債務人依據民事訴訟法第531 條第1
    項以外之事由，請求債權人賠償其因假扣押、假處分等保全
    強制執行所生之侵權行為損害，自應限於債權人對於債務人
    因其假扣押、假處分行為遭受之損害具有故意、過失，亦即
    債權人明知，或對於其所保全之請求之不存在具有預見，或
    因過失而誤認其保全之請求存在，而聲請保全強制執行之情
    形為限。
 4、被告基於行政院公平交易委員會以（89）公處字第200 號處
    分書及前開台灣高等法院刑事判決，足認對原告就系爭買賣
    有不完全給付、瑕疵給付之損害賠償請求權，進而聲請假扣
    押，應屬有相當事實為基礎之合理推論，並非無理之憑空指
    摘，自無故意或過失，亦無所謂假扣押當時有何自始不當之
    情形，且因本案敗訴判決確定，依據前開說明自行聲請撤銷
    假扣押，揆之前開說明，被告於假扣押當時，並無任何故意
    或過失，原告主張依據該條規定請求被告賠償，自無足取。
（三）綜上所述，依據原告依據臺灣臺北地方法院93年度重訴字
      第836 號、臺灣高等法院95年重上字第143 號民事判決之
      理由，均難認為被告對於經法院判決敗訴確定之「系爭不
      動產買賣並無不完全給付、瑕疵給付」之情事乃明知、預
      見而具有故意，或有因過失而誤認之情形。此外，原告就
      其所云被告之假扣押聲請有故意或過失乙節，既乏其他證
      據以實其說，自難僅憑被告所提起之本案訴訟敗訴確定，
      即遽為被告係基於侵害原告財產之故意或過失而聲請假扣
      押之認定，故原告依民法第184 條第1 項前段、第2 項及
      民事訴訟法第531 條第1 項之規定，請求被告負損害賠償
      責任，即屬無據，應予駁回。
五、本件事證已臻明確，兩造其餘主張陳述、爭點及所提之證據
    ，均毋庸再一一審酌論述，附此敘明。
六、據上論結：原告之訴為無理由，依民事訴訟法第78條，判決
    如主文。
七、結論：原告之訴為無理由，依民事訴訟法第78條，判決如主
    文。
中　　華　　民　　國　　96　　年　　7 　　月　　10　　日
                      民事第三庭法　官　徐玉玲
以上正本係照原本作成
如對本判決上訴，須於判決送達後20日內向本院提出上訴狀
中　　華　　民　　國　　96　　年　　7 　　月　　10　　日
                    　　　　　　書記官　朱家惠
